【裁判字號】    89,訴,116
【裁判日期】    900329
【裁判案由】    限制出境
【裁判全文】
臺北高等行政法院判決                              八十九年度訴字第一一六號
                              .
    原      告  甲○○        .
    被      告  財政部
    代  表  人  顏慶章部長）.
    訴訟代理人  丙○○
                丁○○
                乙○○
    被      告  台北縣稅捐稽徵處
    代  表  人  王盛賢處長）.
    訴訟代理人  戊○○
    被      告  財政部台灣省北區國稅局
    代  表  人  林吉昌（局長）
    訴訟代理人  乙○○
                丁○○
右當事人間因限制出境事件，原告不服財政部中華民國八十九年四月七日台財訴第0
000000000號訴願決定，提起行政訴訟。本院判決如左：
    主  文
原告之訴駁回。
訴訟費用由原告負擔。
    事  實
一事實概要：緣原告係鴻孚實業股份有限公司（以下簡稱鴻孚公司）之負責人，該公
  司因欠繳民國（以下同）八十五及八十六年度營利事業所得稅（含本稅、滯納金、
  滯納利息）合計新臺幣（以下同）三、六五三、八三三元，已達限制欠稅營利事業
  負責人出境之金額標準，被告財政部台灣省北區國稅局遂依據稅捐稽徵法第二十四
  條第三項及「限制欠稅人或欠稅營利事業負責人出境實施辦法」第二條第一項規定
  ，報經被告財政部以八十八年六月二十九日台財稅第八八○四二六九九○號函轉內
  政部警政署入出境管理局以八十八年七月二日八八境愛岑字第五五三七九號書函限
  制原告出境。另鴻孚公司於八十六年八月二十七日始辦理結算申報八十五年度營利
  事業所得稅，被告台灣省北區國稅局於接獲結算申報書後進行查核，並於八十七年
  七月二十五日依法核定鴻孚公司尚應補徵一、三八二、六九六元。嗣因上開補徵稅
  款，經查明係營業成本五、五三一、七三○元，電腦資料誤植為零，造成誤補徵情
  事，財政部台灣省北區國稅局台北縣分局依據鴻孚公司八十八年七月二十日之申請
  ，業予註銷在案。惟鴻孚公司因尚滯欠八十六年度營利事業所得稅本稅及滯納金、
  滯納利息等合計二、○三五、七○○元，仍達「限制欠稅人或欠稅營利事業負責人
  出境實施辦法」規定之限制出境標準，原告復未提供擔保，被告財政部認仍應限制
  原告出境。原告不服，向被告財政部提起訴願，遭八十九年四月七日台財訴第00
  00000000號決定駁回，遂提起撤銷訴訟，合併請求損害賠償。
二兩造聲明：
  (一)原告聲明求為判決：
    1.訴願決定及原處分均撤銷。
    2.被告應連帶賠償原告五千三百三十五萬五千三百四十五元及自九十年三月二十
      九日起至清償日，按週年利率百分之五計算之利息。
  (二)被告財政部聲明求為判決：如主文所示。
  (三)被告台北縣稅捐稽徵處聲明求為判決：駁回原告之訴。
  (四)被告財政部台灣省北區國稅局聲明求為判決：駁回原告之訴。
三兩造之主張：
  (一)原告主張之理由：
    1.撤銷訴訟部分：
      (1)原告於八十七年八月二十四日寄存證信函予訴外人胡錦輝後，即出現核定日
        期為八十七年七月二十五日之「八十五年度營利事業結算申報核定通知書」
        ，稅額為「一、三八二、六九六元」，對照原申報書中之「營業稅申報收件
        章上日期為八十六年八月二十七日」，便知該核定通知書係人為偽造。參照
        「八十五年度營利事業所得稅結算申報核定通知書調整法令及依據說明書」
        ，比對「八十五年度營利事業所得稅結算申報核定通知書」及「八十五年度
        營利事業所得稅結算申報書」，營業成本既能填入申報額內，交際費及呆帳
        損失何以未列，竟直接取成本「五、五三一、七三○元」加上營業淨利「九
        、○五四元」，核定淨利「五、五四○、七八四元」，淨利率高達百分之九
        十一，顯係有心人故意加工製造構陷。
      (2)財政部台灣省北區國稅局台北縣分局電腦檔案第一項編號為「000000
        00」號，開徵日期為八十七年九月十八日，對照「八十五年度營利事業所
        得稅結算申報核定通知書」核定日期為八十七年七月二十五日，再比照「八
        十五年度營利事業所得稅結算申報書」原申報收件日期為八十六年八月二十
        七日，如此相同之檔案竟然作出三種不同版本，如此加工方式，可見共同參
        與加害人之不同。
      (3)參照「八十五年度營利事業所得稅結算申報核定通知書調整法令及依據說明
        書」、「八十五年度營利事業所得稅結算申報書」、「八十五年度營利事業
        所得稅核定稅額繳款書」，檔案編號及稅籍編號均相同，而加工之人竟接以
        省略麻煩之方式，用稅籍編號作為財政部台灣省北區國稅局台北縣分局電腦
        檔案第二項之檔案編號─「000000000」號，另又創造「一、四四
        九、五八九元」之稅項。前二項檔案紀錄中之異動人員代號為「一二四一」
        、「一二三三」號，該二位為必然之加害者。參照欠稅電腦資料與電腦檔案
        資料，同一檔案稅額數目完全不同，係憑空捏造，毫無根據，以胡編之數字
        填入檔案，將非負責人之原告移送法院強制執行，並作成限制出境之行政處
        分，造成原告所有銀行往來信用破產，財政部台灣省北區國稅局台北縣分局
        更不停發函催收偽造之莫名營業稅，造成原告無法正常上班，設上班之薪水
        也不夠供此莫名之鉅額稅債抵扣，經全力查證結果，八十九年二月九日方獲
        財政部台灣省北區國稅局台北縣分局發函承認錯誤，並辦理註銷更正手績。
        被告財政部之訴願決定，違反訴願法第五十八條第二項之規定，已然違法。
    2.損害賠償部分：
      本件因被告之疏失而對原告執行限制出境處分，造成自由權、工作權、銀行信
      用破產等損失，被告應連帶賠償原告五千三百三十五萬五千三百四十五元及自
      九十年三月二十九日起至清償日，按週年利率百分之五計算之利息。其中原告
      於鴻孚公司月薪二萬五千元，於嘉虹企業、中寶建設有限公司任專員等職月薪
      四萬元，合計月薪六萬五千元，自八十五年五月九日至本件判決日止為計算標
      準，此為工作權益損失部分，其餘為原告自由權及銀行往來信用破產、商務保
      險優惠等損失部分。
    3.證據：提出財政部台灣省北區國稅局台北縣分局八十八年七月十九日函、八十
      八年八月五日函、八十九年二月九日函，被告台北縣稅捐稽徵處八十八年七月
      二十七日函、八十八年七月二十九日移文單，第一二四六號存證信函，八十五
      年度營利事業所得稅結算申報核定通知書調整法令及依據說明書，八十五年度
      營利事業所得稅結算申報核定通知書，八十五年度營利事業所得稅結算申報書
      ，財政部台灣省北區國稅局台北縣分局電腦檔案，八十五年度營利事業所得稅
      核定稅額繳款書，被告財政部台灣省北區國稅局八十五年度營利事業所得稅查
      定註銷通知單等影本。
  (二)被告財政部主張之理由：
    1.按「納稅義務人欠繳應納稅捐達一定金額者，得由司法機關或財政部，函請內
      政部入出境管理局限制其出境；其為營利事業者，得限制其負責人出境。但其
      已提供相當擔保者，應解除其限制。」及「滯納金、利息、滯報金、怠報金、
      短估金及罰鍰等，除本法另有規定者外，準用本法有關稅捐之規定。」分別為
      稅捐稽徵法第二十四條第三項前段及第四十九條前段所明定。次按「在中華民
      國境內居住之個人或中華民國境內之營利事業，其已確定之應納稅捐或關稅逾
      法定繳納期限尚未繳納，其欠繳稅款及已確定之罰鍰單計或合計，個人在新台
      幣五十萬元以上，營利事業在新台幣一百萬以上者，由稅捐稽徵機關或海關報
      請財政部函請內政部警政署入出境管理局限制該欠稅人或欠稅營利事業負責人
      出境。」復為「限制欠稅人或欠稅營利事業負責人出境實施辦法」第二條第一
      項所明定。又「稽徵機關依『限制欠稅人或欠稅營利事業負責人出境實施辦法
      』第二條規定，報請限制營利事業負責人出境，應以公司登記之負責人為準．
      ．．。依本部六十八年七月十八日台財稅第三四九二七號函釋，應以依法得代
      表該營利事業之法定代理人為限，所謂『依法得代表該營利事業之法定代理人
      』，係指依公司法規定，經經濟部發給執照上所記載之公司負責人．．．。」
      被告財政部八十三年九月二十二日台財稅第八三○四三二○二七號函釋在案。
    2.原告係鴻孚公司之負責人，該公司因欠繳八十五年及八十六年度營利事業所得
      稅（含本稅、滯納金、滯納利息）合計三、六五三、八三三元，已達「限制欠
      稅人或欠稅營利事業負責人出境實施辦法」第二條第一項所定限制欠稅營利事
      業負責人出境之金額標準，被告財政部台灣省北區國稅局報經被告財政部以八
      十八年六月二十九日台財稅第八八○四二六九九○號函轉內政部警政署入出境
      管理局於八十八年七月二日以八八境愛岑字第五五三七九號書函限制原告出境
      ，經核尚無不妥。
    3.原告訴稱其非鴻孚公司之負責人，且被告財政部台灣省北區國稅局所屬台北縣
      分局電腦檔案、八十五年度營利事業所得稅結算申報書及核定通知書，其檔案
      編號均為「00000000」，核定日期與申報收件日期卻不同，便知該核
      定通知書係人為偽造，還無中生出一、四四九、五八九元之稅項（檔案編號「
      000000000」）云云，查依經濟部發給之公司執照上所記載，原告於
      八十六年九月八日即登記為鴻孚公司代表人，且依台北市政府建設局八十八年
      六月七日建一字第八八三○○一八四號函檢送之鴻孚公司最近登記事項卡影本
      資料，該公司之負責人亦係原告，再據經濟部商業司八十九年十一月十四日電
      腦語音傳真文件，所載鴻孚公司之負責人仍為原告，被告財政部八十八年六月
      二十九日台財稅第八八○四二六九九○號函以原告為限制出境對象，依法並無
      違誤。至於八十五年度營利事業所得稅，鴻孚公司於八十六年八月二十七日始
      辦理結算申報，被告台灣省北區國稅局於接獲結算申報書後進行查核，並於八
      十七年七月二十五日依法核定鴻孚公司尚應補徵一、三八二、六九六元，核定
      與申報收件日期有所不同。嗣因上開補徵稅款，經查明係營業成本五、五三一
      、七三○元電腦資料誤植為零，所造成誤補徵情事，且被告台灣省北區國稅局
      所屬台北縣分局依據鴻孚公司八十八年七月二十日申請予以註銷在案。惟鴻孚
      公司因尚滯欠八十六年度營利事業所得稅本稅及滯納金、滯納利息等合計二、
      ○三五、七○○元，仍達「限制欠稅人或欠稅營利事業負責人出境實施辦法」
      規定之限制出境標準，仍應限制原告出境，併予陳明。又該公司「八十六」年
      度營利事業所得稅因未依法辦理結算申報，被告台灣省北區國稅局遂依所得稅
      法第七十九條第一項規定核定本稅一、四四九、五八九元（檔案編號「000
      000000」），於法並無不合；至原告訴稱訴外人黃進順、胡錦輝等人涉
      及不法等節，屬原告與該二人間之私權爭執，當另循司法程序救濟解決，核非
      本案論究範圍。綜上所述，原處分及訴願決定並無違誤，原告之訴為無理由，
      請依法駁回。
    4.證據：提出營業稅欠稅電腦查詢畫面、營業稅稅籍資料、鴻孚公司八十六年度
      欠稅資料等影本。
  (三)被告台北縣稅捐稽徵處主張之理由：被告台北縣稅捐稽徵處未提出書面答辯狀，
    據其訴訟代理人於本院言詞辯論期日之陳述略以：被告台北縣稅捐稽徵處並未對
    原告為任何行政處分，原告請求被告台北縣稅捐稽徵處賠償損害為無理由。
  (四)被告財政部台灣省北區國稅局主張之理由：
    1.被告財政部台灣省北區國稅局未提出書面答辯狀，據其訴訟代理人於本院言詞
      辯論期日之陳述略以：被告財政部台灣省北區國稅局限制出境之對象，為公司
      執照登記之負責人，與營業稅籍之負責人是不同的主體。依稅捐稽徵法第二十
      四條第三項規定，欠稅超過一百萬元就要限制出境，鴻孚公司八十六年度欠稅
      二百零三萬五千七百元，業經取得債權憑證，原告為鴻孚公司之負責人，依規
      定限制出境，並無不合。
    2.證據：提出債權憑證影本。
   理   由
按「納稅義務人欠繳應納稅捐達一定金額者，得由司法機關或財政部，函請內政部入
出境管理局限制其出境；其為營利事業者，得限制其負責人出境。但其已提供相當擔
保者，應解除其限制。」、「滯納金、利息、滯報金、怠報金、短估金及罰鍰等，除
本法另有規定者外，準用本法有關稅捐之規定。」分別為稅捐稽徵法第二十四條第三
項前段及第四十九條前段所明定。次按「在中華民國境內居住之個人或在中華民國境
內之營利事業，其已確定之應納稅捐或關稅逾法定繳納期限尚未繳納，其欠繳稅款及
已確定之罰鍰單計或合計，個人在新台幣五十萬元以上，營利事業在新台幣一百萬元
以上者，由稅捐稽徵機關或海關報請財政部函請內政部入出境管理局限制該欠稅人或
欠稅營利事業負責人出境。」復為「限制欠稅人或欠稅營利事業負責人出境實施辦法
」第二條第一項所明定。又「稽徵機關依『限制欠稅人或欠稅營利事業負責人出境實
施辦法』第二條規定，報請限制營利事業負責人出境，應以公司登記之負責人為準．
．．。依本部六十八年七月十八日台財稅第三四九二七號函釋，應以依法得代表該營
利事業之法定代理人為限，所謂『依法得代表該營利事業之法定代理人』，係指依公
司法規定，經經濟部發給執照上所記載之公司負責人．．．。」，並經被告財政部八
十三年九月二十二日台財稅第八三○四三二○二七號函釋在案。本件原告係鴻孚公司
登記之負責人，依法得代表鴻孚公司，有被告財政部提出之台北市建設局八十八年六
月七日建一字第八八三○○一八四號函檢送之鴻孚公司最近登記事項卡影本及經濟部
商業司電腦語言傳真文件載明鴻孚公司之負責人為原告可憑。鴻孚公司因欠繳八十五
及八十六年度營利事業所得稅（含本稅、滯納金、滯納利息）合計三、六五三、八三
三元，已達限制欠稅營利事業負責人出境之金額標準，被告財政部台灣省北區國稅局
遂依據稅捐稽徵法第二十四條第三項及「限制欠稅人或欠稅營利事業負責人出境實施
辦法」第二條第一項規定，報經被告財政部以八十八年六月二十九日台財稅第八八○
四二六九九○號函轉內政部警政署入出境管理局以八十八年七月二日八八境愛岑字第
五五三七九號書函限制原告出境。另鴻孚公司於八十六年八月二十七日始辦理結算申
報八十五年度營利事業所得稅，被告台灣省北區國稅局於接獲結算申報書後進行查核
，並於八十七年七月二十五日依法核定鴻孚公司尚應補徵一、三八二、六九六元。嗣
因上開補徵稅款，經查明係營業成本五、五三一、七三○元，電腦資料誤植為零，造
成誤補徵情事，財政部台灣省北區國稅局台北縣分局，依據鴻孚公司八十八年七月二
十日之申請，業予註銷在案，有原告提出之被告財政部台灣省北區國稅局八十五年度
營利事業所得稅查定註銷通知單影本可按。鴻孚公司因尚滯欠八十六年度營利事業所
得稅本稅及滯納金、滯納利息等合計二、○三五、七○○元，仍達「限制欠稅人或欠
稅營利事業負責人出境實施辦法」規定之限制出境標準，原告復未依規定提供擔保，
被告財政部認仍應限制原告出境，並無不合，訴願決定駁回原告之訴願，認事用法亦
無違誤，均應予維持。原告提出其寄給訴外人胡錦輝之台北三十一支局第一二四六號
存證信函影本，主張其非鴻孚公司負責人乙節，核與上開登記事項卡所載不符，尚難
採為有利原告之證據。至於鴻孚公司是否對八十六年度營利事業所得稅部分不服，是
否遭有心人故意加工製造構陷等節，應於鴻孚公司提起行政爭訟時，由另案審酌，非
本案所得審究；被告財政部於該行政爭訟事件未確定前，自得依法對擔任鴻孚公司負
責人之原告為限制出境之行政處分。原告徒執前詞，聲請撤銷原處分及訴願決定，為
無理由，應予駁回。原告撤銷訴訟部分既無理由而應予駁回，則其合併請求被告應連
帶賠償損害部分，失所附麗，亦無理由，應併予駁回。
據上論結，本件原告之訴為無理由，爰依行政訴訟法第九十八條第三項前段，判決如
主文。
中      華      民      國     九十     年      三      月    二十九    日
                         臺 北 高 等 行 政 法 院  第 二 庭
                                           審 判 長 法  官  王立杰
                                                    法  官  劉介中
                                                    法  官  陳雅香
右為正本係照原本作成。
如不服本判決，應於送達後二十日內，向本院提出上訴狀並表明上訴理由，如於本判
決宣示後送達前提起上訴者，應於判決送達後二十日內補提上訴理由書（須按他造人
數附繕本）。
中      華      民      國     九十     年      三      月     三十     日
                                                    書記官  鄭聚恩


司法院資訊處製作；財團法人民間司法改革基金會備份。
